臺灣臺北地方法院交通事件裁定　九十六年度交聲更字第二七號
原處分機關　交通部公路總局臺北區監理所
受處分人即
異　議　人　甲○○
上列受處分人即異議人因違反道路交通管理處罰條例案件，對於
交通部公路總局臺北區監理所中華民國九十六年二月二十六日所
為之處分（原處分案號：北監自裁字裁四○─Ｃ0000000
0號）聲明異議，經本院於九十六年七月十一日以九十六年度交
聲字第二六二號裁定後，受處分人提起抗告，經臺灣高等法院於
九十六年八月一日以九十六年度交抗字第五六六號裁定撤銷原裁
定發回本院，本院更為裁定如下：
    主  文
原處分撤銷。
甲○○不罰。
    理  由
一、按犯罪事實應依證據認定之，無證據不得認定犯罪事實，刑
    事訴訟法第一百五十四條第二項定有明文。次按認定犯罪事
    實所憑之證據，雖不以直接證據為限，間接證據亦包括在內
    ；然而無論直接或間接證據，其為訴訟上之證明，須於通常
    一般之人均不致有所懷疑，而得確信其為真實之程度者，始
    得據為有罪之認定，倘其證明尚未達到此一程度，而有合理
    之懷疑存在時，即應為有利於被告之認定，更不必有何有利
    之證據（最高法院三十年上字第八一六號判例、七十六年臺
    上字第四九八六號判例參照）。而法院受理交通事件，準用
    刑事訴訟法之規定，道路交通管理處罰條例第八十九條前段
    規定甚明，是當法院踐行調查證據程序完畢後，如就原處分
    機關所認定違規事實仍有合理懷疑，應對受處分人為有利之
    認定。
二、原處分意旨略以：受處分人即異議人甲○○於民國九十六年
    一月三日晚間十一時三十五分許，駕駛車牌號碼Ｕ四—一八
    三二號自用小客車，沿新店市○○路（三峽往新店方向）行
    駛，行經新店市○○路○段，違規闖紅燈，為臺北縣政府警
    察局新店分局交通隊警員邱聰勝、林聖銘當場攔停掣單舉發
    ，嗣經受處分人向原處分機關即交通部公路總局臺北區監理
    所提出申訴，經原處分機關函請原舉發機關即臺北縣政府警
    察局新店分局調查結果，仍認受處分人有上開違規行為，原
    處分機關乃依道路交通管理處罰條例第五十三條第一項、第
    六十三條第一項第三款，及違反道路交通管理事件統一裁罰
    基準表之規定，於九十六年二月二十六日以北監自裁字裁四
    ○─Ｃ00000000號裁決書裁處受處分人新臺幣二千
    七百元，並予記違規點數三點。
三、異議意旨略以：本件受處分人闖紅燈實因未犯錯而被冤枉，
    為求證據確實，受處分人曾至該路口測量尺寸及拍照存證，
    測量結果：Ａ－Ｂ整個路口長達四十五公尺，Ｂ－Ｃ長達五
    十公尺，Ｃ點為警員所站立之位置，警員之紅燈取締應以Ａ
    點為標準，而不是Ｂ點，顯然警員之判斷有誤。又受處分人
    隔天曾至交通隊與攔停之警員討論事況，警員承認當時正轉
    頭和另一攔停車輛之警員談話，確有疏忽等語。
四、經查：
  (一)當日舉發之警員即證人邱聰勝於原審調查時固證述：「（本
    件違規情形？）當時交通分隊長帶班，總共包含我有四個人
    執行交通稽查勤務，在攔檢處發現受處分人甲○○從三峽往
    新店方向行駛，到了違規地點的時候，因當時號誌已轉換紅
    燈，但是受處分人甲○○的車輛還沒有通過停止線，我及分
    隊長發現當時受處分人甲○○違規，而分隊長就執行攔檢，
    把受處分人甲○○攔下來，分隊長有告知受處分人甲○○有
    違規闖紅燈的情形，我就製發舉發單。」、「（對於受處分
    人甲○○說他通過該路口的時候，還沒有轉換成紅燈？）當
    時不止受處分人甲○○闖紅燈，受處分人甲○○前方還有一
    輛車也是闖紅燈，被我們另一位員警攔下來。」、「（有無
    確實看到受處分人甲○○闖紅燈？）有」、「（當時你是否
    人站在騎樓下，所以看不清楚受處分人甲○○？）我攔檢的
    時候，沒有下雨，所以我人也沒有站在騎樓下，是在製單的
    時候下雨，我才站在騎樓下，而現場我並沒有看到分隊長有
    跟人講話或是頭低的情形，至於受處分人甲○○所講的第二
    天到交通隊的交涉情形，我不清楚，因為我不在現場。」云
    云（見原審卷第三十七頁反面、第三十八頁）；又當日舉發
    之警員即證人林聖銘於原審雖亦證稱：「（是否取締過在庭
    受處分人甲○○違規？）有，當天我是帶班取締酒後駕車的
    勤務，在新店市○○路○段‧‧‧公車站牌是錦秀站，該處
    是交叉路口紅綠燈，我們有四個成員，包含我跟邱聰勝二位
    ，發現受處分人甲○○駕駛自小客車從三峽往新店方向，經
    過路口的時候是紅燈，我就將受處分人甲○○攔下，請同仁
    邱聰勝告發。」、「（是否你將受處分人甲○○攔停？）是
    的。」、「（罰單是邱聰勝警員開立的？）是的。」、「（
    當時受處分人甲○○在現場有無向你表示他沒有闖紅燈？）
    有他有說，我就跟他說，就是紅燈我才會攔停，幾乎每個攔
    下的人，都會說他沒有闖紅燈，但是我們眼見為憑，看到他
    們闖紅燈才會攔停。」、「（當時有無向受處分人甲○○表
    示，當時你可能沒有注意看，請他去異議？）現場我沒有這
    樣講，那是事後的受處分人甲○○一直到分隊來，找我們邱
    聰勝同仁，我發現後就跟受處分人甲○○談，告訴他如果他
    有意見，請他到裁決所陳述意見，如果他再不服，可以依法
    聲明異議，我是教他這樣，沒有說我沒有看清楚。」、「（
    當時你還有無跟受處分人甲○○說其他的事？）當時受處分
    人甲○○來坐很久，我有跟他聊天，至於聊天的內容是什麼
    ，我不記得了。聊天的內容，我並沒有說我看錯之類的話。
    」、「（對於受處分人甲○○所言有何意見？）我沒有這樣
    說，但因為我們舉發違規，常常會講一些抱歉的客套話，再
    來我沒有說受處分人甲○○來分隊很多次，我的意思是說他
    來分隊一次，但是坐很久。」云云（見原審卷第四十二頁、
    第四十三頁）。
  (二)惟在受處分人所駕車輛之前，於相同時間之號誌闖紅燈為警
    舉發之證人乙○○於本院調查時結證：九十六年一月三日晚
    間十一時三十五分許，我駕車從公司出口處之交岔Ｔ型路口
    右轉至安康路三段新店客運錦秀站時，為警攔停，警員直接
    說我闖紅燈右轉並開單舉發，當時警員係站在原審卷第十二
    頁照片所示Ｃ的位置等語明確（見本院卷第十四頁反面至第
    十六頁）。
  (三)本件舉發地點之路口為Ｔ型路口，有受處分人拍攝之照片附
    卷可稽（見原審卷第十二頁），並經證人乙○○當庭確認無
    誤（見本院卷第十六頁），而該路口之號誌僅有在損壞時始
    會出現四面均為紅燈之情況，亦據證人乙○○結證屬實（見
    本院卷第十六頁），則斯時該路口之號誌既無損壞，受處分
    人之行向又係自三峽往新店安康路三段方向直行，證人乙○
    ○則係從該Ｔ型路口右轉出至安康路三段，二人所遵行之號
    誌一為南北向，一為東西向，並不相同，其二人竟於相同時
    間之號誌闖紅燈而為警舉發，已屬矛盾，且以本件舉發警員
    所站立於受處分人所舉證陳明之Ｃ位置觀察違規，以該處略
    有轉彎之路況，是否可能誤判，即值存疑。況本件舉發警員
    認定違規之路段號誌位於臺北縣新店市○○路○段五六七—
    一號前（三峽往新店方向），而舉發通知單卻記載為安康路
    三段五七八號，舉發員警之作業已有錯誤，是否可據為推定
    係真正，亦有疑問。再者，本件並非重大違規，然受處分人
    親至原舉發機關說明，並至現場測繪拍照後舉證，並先後三
    次到庭陳述，衡量違規之罰鍰金額與其至原處分機關說明、
    舉證、三次到庭陳述所耗費之時間精神，其所陳是否真實以
    及是否確有違規，亦值斟酌。
  (四)綜上，本院參酌受處分人及證人乙○○所述舉發時、地之經
    過情形，認徒以舉發警員邱聰勝、林聖銘之證詞，尚難遽行
    斷定受處分人確於前開時、地有闖紅燈之違規行為，此外，
    復查無其他積極證據足以證明受處分人有前開違規行為，原
    處分機關未予詳察，遽對受處分人為上開裁處，即難認為允
    當，是受處分人之異議為有理由，自應由本院將原處分撤銷
    ，諭知受處分人不罰，以期適法。
據上論斷，應依道路交通案件處理辦法第二十條前段，裁定如主
文。
中　  華  　民  　國　九十六　年　  十  　月    九  　日
                          臺灣臺北地方法院交通法庭
                              法      官  孫萍萍
以上正本證明與原本無異。
如不服本裁定應於送達後五日內向本院提出抗告狀。
                              書  記  官  張汝琪
中　  華  　民  　國　九十六　年　  十  　月    九  　日
